臺灣橋頭地方法院刑事裁定　
111年度聲字第540號
聲明異議人  
即受 刑 人  張玉章



上列聲明異議人即受刑人因竊盜案件，不服臺灣橋頭地方檢察署
檢察官之執行指揮（中華民國111年5月11日橋檢信屹111執聲他4
06字第1119018555號函），聲明異議，本院裁定如下：
    主  文
聲明異議駁回。
    理  由
一、本件聲明異議意旨略以：聲明異議人即受刑人張玉章（下稱
    受刑人），因一家生計需依賴其經營機車行維生，每月有應
    繳納之貸款，配偶也因疾病需受刑人照顧，一旦入監執行，
    受刑人無法拋下配偶由社會局照顧，家庭也立即陷入困境，
    爰對灣橋頭地方檢察署(下稱橋頭地檢署)檢察官111年5月11
    日橋檢信屹111執聲他406字第1119018555號函(下稱系爭處
    分)，檢察官不准易罰金處分聲明異議，請求准予易科罰金
    等語。
二、按「犯最重本刑為5 年以下有期徒刑以下之刑之罪，而受6
    個月以下有期徒刑或拘役之宣告者，得以新臺幣1 千元、2
    千元或3 千元折算一日，易科罰金；但易科罰金難收矯正之
    效或難以維持法秩序者，不在此限」，刑法第41條第1 項定
    有明文。依其立法理由，易科罰金之制度旨在救濟短期自由
    刑之流弊，性質屬於易刑處分，故在裁判宣告條件上不宜過
    於嚴苛，至於個別受刑人如有不宜易科罰金之情形，在刑事
    執行程序中，檢察官得依現行條文第1 項但書之規定，審酌
    受刑人是否具有「確因不執行所宣告之刑，難收矯正之效，
    或難以維持法秩序」等事由，而為准許或駁回受刑人易科罰
    金之聲請，更符合易科罰金制度之意旨。是以，有期徒刑或
    拘役得易科罰金之案件，法院所諭知者僅係如易科罰金時之
    折算標準而已，至於是否准予易科罰金，依刑事訴訟法第45
    7 條之規定，賦予執行檢察官視個案具體情形得予裁量之權
    能，亦即執行檢察官得考量受刑人之實際情況，是否有難收
    矯正之效或難以維持法秩序，以作為其裁量是否准予易科罰
    金之憑據，非謂一經判決宣告易科罰金之標準，檢察官即應
    為易科罰金之處分。又所謂「難收矯正之效」及「難以維持
    法秩序」，乃立法者賦與執行檢察官得依具體個案，考量犯
    罪特性、情節及受刑人個人特殊事由，審酌應否准予易科罰
    金之裁量權，檢察官就此項裁量權之行使，僅於發生裁量瑕
    疵之情況時，法院始有介入審查之必要，倘檢察官之執行指
    揮已就刑法第41條第1 項但書所指情形妥為考量，則難認其
    裁量權之行使有何違法或不當可言。易言之，執行檢察官就
    受刑人是否確因易科罰金，有難收矯正之效，或難以維持法
    秩序之情事，有判斷之權限，法院僅得審查檢察官為刑法第
    41條第1 項之裁量時，其判斷之程序有無違背法令、事實認
    定有無錯誤、其審認之事實與刑法第41條第1 項之裁量要件
    有無合理關連、有無逾越或超過法律規定之範圍等問題外，
    原則上不宜自行代替檢察官判斷受刑人是否有上開情事，即
    僅於檢察官上開裁量權之行使，有前述未依法定程序進行裁
    量，超越法律授權裁量範圍等情事時，法院始有介入審查之
    必要
三、經查：
(一)受刑人前因竊盜(32罪)、贓物案件，經臺灣臺南地方法院以
    100年度易字第252號判處應執行有期徒刑4年，被告上訴後
    ，經臺灣高等法院台南分院以100年度上易字第482號判決駁
    回上訴確定(前案)，經入監服刑後，於103 年11月11日縮短
    刑期假釋出監併付保護管束，於104 年12月17日保護管束期
    滿，假釋未經撤銷視為執行完畢等情；受刑人再因竊盜(2罪
    )案件，經本院以110年度易字第46號判處應執行有期徒刑9
    月，如易科罰金，以新臺幣1000元折算1日確定(本案)，有
    各該判決、臺灣高等法院被告前案紀錄表在卷可查。
(二)再查，本案確定後，移送橋頭地檢署執行，經檢察官以受刑
    人前已有前案有期徒刑之宣告，核屬3犯以上且每犯皆因故
    意犯罪而受有期徒刑宣告之累犯，以及前因故意犯罪而受於
    6月有期徒刑之宣告，執行完畢後，5年以內故意再犯本案而
    受有期徒刑之宣告，且認本案被告係於密接時間內竊盜2部
    機車之情節與犯後態度等，認有不執行所宣告之刑，難收矯
    正之效或難以維持法秩序，故不准本案得易科罰金或易服勞
    動；嗣受刑人具狀以身體健康狀況、配偶須人照顧等事由聲
    請易科罰金，橋頭地檢署以受刑人身體健康狀況於入監時由
    監所評估，配偶需人照顧，請洽社會局尋求協助等情，有系
    爭處分、本院調取執行卷內所附易科罰金初核表、得易服勞
    動案件審查表在卷可憑。可見檢察官於指揮執行時，已視個
    案情形而詳予裁量，並具體敘明其不准受刑人易科罰金之理
    由。本院復審酌受刑人於本案之前，已有因多次竊盜犯罪之
    前科紀錄，卻不思悔改，所為除罔顧他人之財產等法益外，
    亦顯有不知自我反省且法意識薄弱，實不容再予輕縱。因而
    認檢察官考量前情，不准受刑人易科罰金，所為指揮執行命
    令，核屬法律授權檢察官所行使之合義務性裁量，並無違法
    或不當。
(三)受刑人雖再以上開家庭等因素，主張不適於入監服刑，惟參
    以刑法第41條第1項規定於修法後已刪除「受刑人因身體、
    教育、職業、家庭之關係或其他正當事由，執行顯有困難」
    之要件，故執行檢察官考量是否准予受刑人易服社會勞動時
    ，僅須就受刑人是否具有「確因不執行所宣告之刑，難收矯
    正之效，或難以維持法秩序」事由為裁量，檢察官亦已就之
    裁量如上，自不得憑據受刑人前開主張即謂其有執行顯有困
    難情事，進而認檢察官不准其易科罰金之執行指揮有何逾越
    法律授權、專斷等濫用權力之情事。又受刑人若確有如其所
    稱上開家庭因素無法入監執行，其應無明知前已觸犯數十次
    竊盜等案件並遭判處有期徒刑，及執行完畢後，竟仍再故意
    為犯罪行為之理，足見受刑人此部分所陳，僅係為求免於牢
    獄之詞，無從為其有利之認定，併此敘明。　　
據上論斷，應依刑事訴訟法第486條，裁定如主文。　　
中　　華　　民　　國　　111 　年　　6 　　月　　1　　 日
                  刑事第七庭    法　官  林新益
以上正本證明與原本無異。
如不服本裁定，應於收受送達後5 日內向本院提出抗告狀。
中　　華　　民　　國　　111 　年　　6 　　月　　1 　　日
　　　　　　　　　　　　　　　　書記官  黃獻立